---
title: "Evidencia 2"
author: "Diego Curiel - A01640372 | Santiago Vera - A01641585 | Carlos Palmieri - A01635776 | Carlos Magaña - A01641645"
output: html_notebook
---

# Evidencia 2

### Parte 1

Enlace al video:

<https://youtu.be/FbeljTYgx5I>

### Parte 2

En esta evidencia trabajaremos con las secuencias de SARS-CoV-2 reportadas en los 20 países con más casos reportados.

```{r}
install.packages("adegenet")
if (!requireNamespace("BiocManager", quietly = TRUE))
    install.packages("BiocManager")
BiocManager::install("Biostrings")
if (!requireNamespace("BiocManager", quietly = TRUE))
    install.packages("BiocManager")
BiocManager::install("DECIPHER")
if (!requireNamespace("BiocManager", quietly = TRUE))
    install.packages("BiocManager")
BiocManager::install("ggtree")
```

```{r}
library('seqinr')
library('ggplot2')
library('ggthemes')
library('tidyverse')
library('ape')
library("Biostrings")
library("DECIPHER")
library(ggtree)
```

Para comenzar vamos a crear los archivos FASTA que contienen las secuencias a estudiar:
```{r}
virus = c("OW443684","OL989073","OL869974","OL989071",
          "MT470219","OL989058","ON313826","ON248600",
          "MZ570430","MT994632","MT955360","LC636486",
          "MW466799","OL790194","MT705206","MZ047270",
          "MW199186","OA970733","MT326187","MT192772")

paises = c("Alemania","Argentina","Australia","Brazil",
           "Colombia","España","Francia","India",
           "Indonesia","Iran","Italia","Japon",
           "Corea del Sur","Mexico","Paises bajos","Polonia",
           "Turquia","Reino Unido","USA","Vietnam")

color = c("#F0C96E","#83F089","#5685F0","#F0629C")
```

Obtenemos secuencias del GenBank:
```{r}
virus_sequences <- read.GenBank(virus)
str(virus_sequences)
nombres = names(virus_sequences)
```

Metemos todas las secuencias a un fasta único:
```{r}
secdna = write.dna(virus_sequences,  file ="virus_seqs.fasta", format = "fasta", append =
FALSE, nbcol = 6, colsep = " ", colw = 10)
virus_secuencias = read.fasta("virus_seqs.fasta")
```

A continuación, calcularemos la longitud de las secuencias:
```{r}
longes = c()
for (i in 1:length(virus)){
  longes = c(longes,length(virus_secuencias[[i]]))
    
  print(paises[[i]]);
  print(length(virus_secuencias[[i]]));
}
```
Podemos observar que la longitud de las secuencias es prácticamente idéntico entre ellas. La menor cuenta con una longitud de 32264 y la mayor con una longitud de 32396.

Ahora graficaremos el número de bases de ADN de las secuencias:
```{r}
b=barplot(co,legend = T,col = color,main = "Variantes",names.arg = paises,las=2)
```
Al igual que en el apartado anterior, podemos observar que el numero de bases es practicamente el mismo.

Incluimos varias librerias y creamos una secuencia de virus no alineada desde el archivo creado:
```{r}
library("seqinr")
library("ape")
library("Biostrings")
virus_seq_not_align <-readDNAStringSet("virus_seqs.fasta", format = "fasta")
```

Alineamos la secuencia:
```{r}
library(DECIPHER)
virus_seq_not_align <- OrientNucleotides(virus_seq_not_align)
virus_seq_align <- AlignSeqs(virus_seq_not_align)
```

Creamos un fasta de la secuencia alineada:
```{r}
writeXStringSet(virus_seq_align, file="virus_seq_align.fasta");
```

Guardamos en una variable dicho acomodo:
```{r}
virus_aligned <- read.alignment("virus_seq_align.fasta", format = "fasta");
```

Creamos una matriz a partir de la secuencia alineada:
```{r}
matriz_distancia <- dist.alignment(virus_aligned, matrix = "similarity");
```

La guardamos como un data frame:
```{r}
temp <- as.data.frame(as.matrix(matriz_distancia));
```

Creamos el árbol con el data frame:
```{r}
virus_tree <- nj(matriz_distancia);
class(virus_tree);
virus_tree <- ladderize(virus_tree);
```

Ploteamos el árbol:
```{r}
plot(virus_tree, cex = 0.6)
title("Arbol Filogenetico variantes Sars Cov-2")
```

Deducimos que estos cambios tan mínimos se deben a que son variantes relativamente cercanas entre ellas, pues a penas se han desarrollado en un lapso menor a 2 años.En la gráfica filogenética todas las variantes son homólogas, y todas las variantes tienen como ancestro comun a MZ047270 y OW443684, ON248600 es ancestro de OL989073 el cual es ancestro de ON313826 y OL869974; MT994632 es ancestro de MT192772 y MT326187; OL989071, OA970733 y LC636486 son ancestros de MW199186 y MZ570430, y estas a su vez son ancestras de OL790194 y MT470219, las cuales a su vez son ancestras de MT705206, MT955360, MW466799 y OL989058.

Tabla de variantes.
OW443684 - Alemania
OL989073 - Argentina
OL869974 - Australia
OL989071 - Brazil
MT470219 - Colombia
OL989058 - España
ON313826 - Francia
ON248600 - India
MZ570430 - Indonesia
MT994632 - Iran
MT955360 - Italia
LC636486 - Japon
MW466799 - Corea del Sur
OL790194 - Mexico
MT705206 - Paises bajos
MZ047270 - Polonia
MW199186 - Turquia
OA970733 - Reino Unido
MT326187 - USA
MT192772 - Vietnam

Bibliografía
NCBI. NCBI. 2022. "NCBI". Recuperado el 07/05/2022 de: https://www.ncbi.nlm.nih.gov